臺灣桃園地方法院民事裁定
110年度消債清字第142號
聲  請  人  
即  債務人  莊昕誼（原姓名莊雅雯、莊雅芳）

代  理  人  陳育騏  
上列當事人因消費者債務清理事件聲請清算，本院裁定如下：
    主  文
債務人莊昕誼自民國111年4月29日上午10時起開始清算程序。
命司法事務官進行本件清算程序。
    理  由
一、按債務人不能清償債務或有不能清償之虞者，得依消費者債
    務清理條例（下稱消債條例）所定更生或清算程序，清理其
    債務；債務人對於金融機構負債務者，在聲請更生或清算前
    ，應向最大債權金融機構請求協商債務清償方案，或向其住
    、居所地之法院或鄉、鎮、市、區調解委員會聲請債務清理
    之調解。消債條例第3條、第151條第1項分別定有明文。又
    按法院開始清算程序之裁定，應載明其年、月、日、時，並
    即時發生效力；法院裁定開始更生或清算程序後，得命司法
    事務官進行更生或清算程序，消債條例第83條第1項、第16
    條第1項前段亦有明文。
二、聲請意旨略以：聲請人即債務人莊昕誼因積欠債務無法清償
    ，前於民國110年6月8日向本院聲請消費者債務清理調解，
    嗣調解不成立，有不能清償債務之情事，且未經法院裁定開
    始清算程序或宣告破產，爰聲請裁定准予清算等語。
三、經查：
  ㈠按本條例所稱消費者，指5年內未從事營業活動或從事小規模
    營業活動之自然人；前項小規模營業指營業額平均每月20萬
    元以下者，消債條例第2條第1、2項定有明文。又消債條例
    第2條第1項所稱5年內從事小規模營業活動，係指自聲請更
    生或清算前1日回溯5年內，有反覆從事銷售貨物、提供勞務
    或其他相類行為，以獲取代價之社會活動，依其5年內營業
    總額除以實際經營月數之計算結果，其平均營業額為每月20
    萬元以下者而言，例如平均月營業額未逾20萬元之計程車司
    機、小商販等即屬之（參照辦理消費者債務清理事件應行注
    意事項第1點）。經查，聲請人曾為「小雯服飾店」之商業
    登記事業負責人，該商業登記設立狀況為非營業中等情，有
    聲請人財團法人金融聯合徵信中心查詢當事人綜合信用報告
    回覆書債權人清冊部分在卷可查（調解卷第29頁背面）。本
    院審酌聲請人陳稱其目前自營社群購物網站，每月收入約新
    臺幣（下同）1萬元等語（調解卷第11、154頁背面；本院卷
    第18頁），並提出收入切結書為證（清算卷第24頁），衡以
    自營購物網站之營業性質、規模應與服飾店近似，堪認聲請
    人前所經營之服飾店平均每月營業額應未逾20萬元，揆諸前
    揭規定，聲請人符合消債條例所定之消費者要件而有該條例
    之適用，自得依消債條例聲請清算合先敘明。
  ㈡關於前置協商之要件：聲請人以其有不能清償債務情事，向
    本院聲請債務清理前置調解，經本院以110年度司消債調字
    第301號調解事件受理在案，嗣本院司法事務官於110年9月2
    日開立調解不成立等情，有調解不成立證明書（調解卷第15
    6頁）在卷可稽，業經本院依職權調閱上開卷宗核閱無訛，
    堪認聲請人本件之聲請已踐行前開法條之前置調解程序規定
    ，本院自得斟酌調解卷中所提出之資料及調查之證據，再綜
    合聲請人目前全部收支及財產狀況，評估是否已達不能維持
    最低生活條件，而有「不能清償債務或有不能清償之虞」之
    情形。
  ㈢關於聲請人之債務總額：本院前函詢全體債權人陳報截至110
    年6月7日為止之債權數額，台新國際商業銀行股份有限公司
    陳報債權總額為2,499,096元（調解卷第95頁）、金陽信資
    產管理股份有限公司陳報債權總額為295,569元（調解卷第9
    6頁）、台灣新光商業銀行股份有限公司陳報債權總額為23
    萬9,057元（調解卷第100頁）、玉山商業銀行股份有限公司
    陳報債權總額為767,449元（調解卷第105頁）、聯邦商業銀
    行股份有限公司陳報債權總額為850,461元（調解卷第109頁
    ）、萬榮行銷股份有限公司陳報債權總額為594,447元（調
    解卷第112頁）、台灣金聯資產管理股份有限公司陳報債權
    總額為502,207元、637,392元、179,758元（調解卷第113、
    117、118頁）、國泰世華商業銀行股份有限公司陳報債權總
    額為1,921,429元（調解卷第128頁）、長鑫資產管理股份有
    限公司陳報債權總額為2,944,378元（調解卷第135頁）、富
    邦資產管理股份有限公司陳報債權總額為552,995元（調解
    卷第142頁），上開金額總計為11,219,238元。花旗（台灣
    ）商業銀行股份有限公司、匯豐（台灣）商業銀行股份有限
    公司、遠東國際商業銀行股份有限公司、永豐商業銀行股份
    有限公司、良京實業股份有限公司、台新資產管理股份有限
    公司未具狀陳報債權（依財團法人金融聯合徵信中心查詢當
    事人綜合信用報告回覆書所載，其等債權額為分別為56,100
    元、219,830元、131,410元、243,032元、221,365元、55,7
    52元，調解卷第29頁）。
  ㈣關於聲請人之財產及收入：
    ⒈依聲請人所提財產及收入狀況說明書、全國財產稅總歸戶
      財產查詢清單及保單資料（調解卷第8、35、45至53頁）
      ，顯示聲請人名下有保單7份（保單價值準備金各為4,447
      元、0元、77,164元、27,787元、10,147元、25,413元、0
      元），此外無其他財產。
    ⒉另收入來源部分：
      ①聲請人聲請清算前2年期間即108年6月至110年5月止，聲
        請人陳報於前開期間均自營社群網路購物，每月營業額
        1萬元等語（調解卷第11、154頁背面；本院卷第18頁）
        ，有聲請人提出107、108年度綜合所得稅各類所得資料
        清單、勞工保險被保險人投保資料表及收入切結書可參
        （調解卷第36至40頁；清算卷第24頁）；另聲請清算後
        ，聲請人仍自營網路購物，每月收入為1萬元，並以上
        開收入切結書為憑（清算卷第24頁）。
      ②惟依聲請人後開主張其每月必要支出為15,281元，倘以
        其前開每月收入扣除必要支出後，顯有入不敷出之情，
        本院前已命聲請人補正說明每月收入及提出存摺等相關
        文件，然聲請人僅陳報其每月收入為1萬元以及提出郵
        局存摺內頁影本一頁（清算卷第18至24、34至42頁），
        致本院無從判斷聲請人每月收入確切之數額，惟審酌聲
        請人現年約46歲（65年生，調解卷第25頁），尚未達強
        制退休年齡65歲應具有一定勞動能力，而基本工資係一
        般勞工在通常情況下所可能取得之最低收入，故暫以勞
        動部110年每月基本工資24,000元作為聲請人每月薪資
        收入數額，則聲請人聲請前2年之收入數額應為576,000
        元（計算式：24,000元×24個月），聲請清算後暫以每
        月收入24,000元列計，惟待清算程序進行後，仍得依聲
        請人該時之薪資所得而為認定，在此敘明。
  ㈤關於聲請人之必要支出（含個人支出及扶養費）：
    按債務人必要生活費用，以最近一年衛生福利部或直轄市政
    府所公告當地區每人每月最低生活費1.2倍定之；受扶養者
    之必要生活費用，準用第一項規定計算基準數額，並依債務
    人依法應負擔扶養義務之比例認定之；前二項情形，債務人
    釋明更生期間無須負擔必要生活費用一部或全部者，於該範
    圍內，不受最低數額限制；債務人證明確有必要支出者，不
    受最高數額及應負擔比例之限制，消債條例第64條之2定有
    明文。次按，債務人聲請更生或清算時所提財產及收入狀況
    說明書，其表明每月必要支出之數額，與本條例第64條之2
    第1項、第2項規定之認定標準相符者，毋庸記載原因、種類
    及提出證明文件，消債條例施行細則第21條之1第3項亦有明
    文。查聲請人主張其個人每月必要支出為15,281元（調解卷
    第12頁），並未逾越衛生福利部公告111年度桃園市每人每
    月最低生活費之1.2倍即18,337元，揆諸上開規定，應予准
    許。
  ㈥從而，聲請人以上開每月收入扣除必要支出後，雖有餘額8,7
    19元（計算式：24,000元－15,281元＝8,719元）可供清償債
    務，且名下尚有7份有效保單，解約金共計約144,958元（計
    算式：4,447元＋77,164元＋27,787元＋10,147元＋25,413元）
    ，惟上開已陳報債權之債權人債務總額已逾1,120萬元，堪
    認聲請人客觀上對已屆清償期之債務有持續不能清償或難以
    清償之虞，而有藉助清算制度調整其與債權人間之權利義務
    關係而重建其經濟生活之必要，自應許聲請人得藉由清算程
    序清理債務。
四、綜上所述，聲請人係消費者，已達不能清償債務之程度，經
    消費者債務清理調解不成立。此外，本件復查無消債條例第
    6條第3項、第8條或第82條第2項所定應駁回清算聲請之事由
    。從而，本件聲請於法有據，爰裁定准許，並依同條例第16
    條第1項規定，命司法事務官進行清算程序。
五、本院雖裁定准許開始清算程序，俾使聲請人得以重建經濟生
    活，惟本裁定不生免責效力，聲請人所負債務並非當然免除
    ，仍應由本院斟酌消債條例第132條至第135條等規定，決定
    是否准予免責，如本院最終未准聲請人免責，聲請人就其所
    負債務仍應負清償之責，附此敘明。
中　　華　　民　　國　　111 　年　　4 　　月　　29　　日
                  民事第三庭    法　官　吳佩玲
以上正本係照原本作成。
本裁定不得抗告。
本裁定業已於111年4月29日上午10時公告。
中　　華　　民　　國　　111 　年　　4 　　月　　29　　日
                                書記官　龍明珠